【裁判字號】    98,抗,1330
【裁判日期】    980828
【裁判案由】    訴訟救助
【裁判全文】
臺灣高等法院民事裁定                  98年度抗字第1330號
    抗告人  乙○○
上列抗告人因與相對人甲○○間聲請訴訟救助事件，對於中華民
國九十八年七月八日臺灣臺北地方法院九十八年度審救字第一一
一號裁定提起抗告，本院裁定如下：
    主  文
抗告駁回。
抗告費用由抗告人負擔。
    理  由
一、按當事人無資力支出訴訟費用者，法院應依聲請，以裁定准
    予訴訟救助。但顯無勝訴之望者，不在此限。法院認定前項
    資力時，應斟酌當事人及其共同生活親屬基本生活之需要，
    民事訴訟法第一百零七條定有明文。所謂無資力，係指窘於
    生活，且缺乏經濟上之信用（最高法院十八年抗字第二六０
    號、四十三年台抗字第一五二號判例意旨參照）；申言之，
    若非取給於自己或共同生活親屬基本生活之費用不能支出訴
    訟費用，且無籌措款項以支出訴訟費用之信用技能，即難謂
    為無資力支出訴訟費用。此項請求救助之事由，依同法第一
    百零九條第二項、第二百八十四條之規定，應以證據釋明之
    。又所謂顯無勝訴之望者，係指聲請訴訟救助之當事人所提
    起之訴或上訴依其主張之事實於法律上本無獲得勝訴之望；
    或其起訴或上訴為不合法之情形，亦即無須調查辯論，即知
    其應受敗訴之裁判者而言。次按「經分會（法律扶助基金會
    分會）准予法律扶助之無資力者，其於訴訟程序中，向法院
    聲請訴訟救助時，應准予訴訟救助。但另有不符法律扶助事
    實之證明者，不在此限」，法律扶助法第六十二條亦定有明
    文，是法院仍得就當事人資力是否符合民事訴訟法之訴訟救
    助要件進行審查，非絕對受財團法人法律扶助基金會審酌之
    拘束甚明。
二、本件聲請人主張：伊與相對人間對於支付命令再審之訴事件
    ，本應繳交訴訟費用，但伊年邁多病、家境窘迫，實無資力
    支出訴訟費用，業向財團法人法律扶助基金會申請法律扶助
    並獲准。又相對人係以偽造之欠據、本票聲請核發支付命令
    ，伊已對相對人提出偽造文書刑事告訴，與再審法定要件相
    符，本案訴訟非顯無勝訴之望，原裁定駁回伊訴訟救助之聲
    請，自有違誤等語。
三、經查，本件抗告人就上開再審之訴事件，曾向財團法人法律
    扶助基金會台北分會申請法律扶助，經該分會審查後准予扶
    助，此有該基金會台北分會審查表在卷可稽（見原法院卷第
    四頁），惟抗告人名下有坐落臺北市○○區○○段四小段六
    三八地號土地一筆、門牌號碼臺北市○○區○○路二段三一
    一巷四十六巷三樓房屋一棟（現值分別為新台幣一百零三萬
    六千二百八十六元、三萬五千元）此有稅務電子閘門財產所
    得調件明細表在卷可稽（見原法院卷第五至六頁），足徵其
    尚非毫無恆產而缺乏經濟信用，非不得以其既有財產及自身
    之經濟上信用為訴訟費用之籌措，已難認抗告人無資力支出
    訴訟費用。次查，抗告人主張相對人以偽造之欠據、本票聲
    請原法院核發九十八年度司促字第五四九八支付命令且已確
    定，有民事訴訟法第四百九十六條第一項第九款規定之再審
    事由，而提起再審之訴（原法院九十八年度審再字第二三號
    ）。惟依抗告人提出之臺灣臺北地方法院檢察署通知函（見
    本院卷第六頁）所示，雖足認抗告人已對相對人提出偽造文
    書刑事告訴，然與相對人因偽造或變造而遭宣告有罪判決確
    定，或因證據不足以外之理由而不能為有罪之確定判決有間
    ，核與民事訴訟法第四百九十六條第一項第九款、第二項之
    要件不符，該再審之訴顯無勝訴之望。遑論抗告人上開再審
    之訴業經原法院於民國九十八年七月八日判決駁回，有該民
    事判決可憑。依首開說明，抗告人所為訴訟救助之聲請即屬
    無從准許，原裁定駁回抗告人之聲請，核無違誤。從而，抗
    告意旨指摘原裁定不當，求予廢棄，委無理由，應予駁回。
四、據上論結，本件抗告為無理由，爰裁定如主文。
中    華    民    國    98    年    8     月    28    日
                  民事第十庭
                      審判長法  官  黃豐澤
                            法  官  吳謀焰
                            法  官  林麗玲
正本係照原本作成。
不得抗告。
中    華    民    國    98    年    9     月    2     日
                            書記官  陶美玲


司法院資訊處製作；財團法人民間司法改革基金會備份。
